【裁判字號】    95,訴,307
【裁判日期】    950919
【裁判案由】    清償債務
【裁判全文】
臺灣新竹地方法院民事判決               95年度訴字第307號
原      告  李力建設股份有限公司
法定代理人  乙○○
原      告  戊○○
訴訟代理人  李文傑律師
            林建鼎律師
被      告  丙○○
            丁○○
            庚○○
            甲○○
            己○○
上列當事人間清償債務事件，本院於民國九十五年九月五日言詞
辯論終結，判決如下：
    主      文
被告應連帶給付原告新臺幣肆佰柒拾萬元，及分別如附表所示之
利息起算日起至清償日，按週年利率百分之二十計算之利息。
訴訟費用由被告連帶負擔。
本判決第一項於原告以新臺幣壹佰伍拾柒萬元為被告供擔保後，
得假執行。但被告己○○如以新臺幣肆佰柒拾萬元為原告預供擔
保，得免為假執行。
    事實及理由
壹、程序方面：本件被告丙○○、丁○○、庚○○、甲○○均經
    合法通知，未於言詞辯論期日到場，核無民事訴訟法第三百
    八十六條各款所列情形，爰依原告之聲請，由其一造辯論而
    為判決。
貳、實體方面：
  一、原告主張：
    (一)、緣被告丙○○於民國九十三年十二月五日向原告購買不
        動產，約定價金為新臺幣（下同）五百五十三萬元，詎
        被告丙○○僅給付其中十萬元後，即趁原告將不動產所
        有權移轉登記予其之便，持向國泰世華銀行貸得四百九
        十五萬元後，便拒不給付剩餘之買賣價金。嗣原告向被
        告丙○○表明若其拒不支付剩餘之價金，即追究其相關
        之民刑事責任後，被告丙○○及邀同被告丁○○、庚○○、甲○○、己○○為連帶保證人，於九十四年十二月
        二日與原告書立協議書（下稱系爭協議書），就餘額五
        百四十三萬元之付款方式約定如下「上開價款六十萬元
        部分，乙方（即被告丙○○、丁○○、庚○○）保證於
        九十五年二月二十八日以前給付，逾期未為給付，除加
        計依年息百分之二十計算之利息外，甲方（即原告）並
        追訴乙方詐欺罪責；餘額四百九十萬元部分，乙、丙（
        即甲○○、己○○）方承諾負連帶給付責任，付款方法
        為九十四年十二月二十日給付四十萬元，另九十五年一
        月至九十五年九月止，每月二十日給付甲方五十萬元，
        如有一期未按時履行，視為全部到期，甲方並得就遲延
        給付期間依年息百分之二十加計利息，此外，甲方並得
        追訴乙方及丙方甲○○所涉相關刑責。」，然被告等至
        九十五年五月十日止，僅給付八十萬元，餘額均未依約
        給付，原告為此以九十五年二月二十二日九十五年傑律
        字第九五二四號函催告被告丙○○、甲○○及己○○依
        約履行，詎被告等仍未依約履行。
    (二)、被告己○○雖辯稱其確簽立系爭協議書，然並不知系爭
        協議書之內容，其之所以簽立該協議書乃係遭原告李力
        建設股份有限公司（下稱李力公司）之職員陳雅芳及被
        告丁○○、甲○○所詐欺，況陳雅芳亦未得到原告李力
        公司之授權，故乃無權代理；惟查，以被告己○○之學
        經歷觀之，其不可能於不知協議書之內容情形下，即率
        爾在該協議書上簽名，且其所稱受詐欺或脅迫之事實發
        生於九十四年十一月中旬，而本件協議書乃係於九十四
        年十二月所簽立，故被告己○○所稱受詐欺實與本件無
        關，且原告李力公司之職員在簽立協議書時，皆有攜帶
        原告李力公司之大小章，故難認陳雅芳乃係無權代理，
        從而，被告己○○上揭所辯皆不足採。
    (三)、綜上所陳，原告爰聲明：(1)被告應連帶給付原告四百七
        十萬元，及自起訴狀繕本送達翌日起至清償日止按週年
        利率百分之二十計算之利息。(2)願供擔保，請准宣告假
        執行。
  二、被告方面：
    (一)、被告丙○○、丁○○、庚○○、甲○○均未於言詞辯論
        期日到場，亦未提出準備書狀作何聲明或陳述。
    (二)、被告己○○則以：
      1.緣於九十四年六月間，被告丁○○以被告丙○○之名義
        向原告李力公司購買預售屋，因李力公司交屋在即，被
        告丁○○即邀同被告己○○為保證人向銀行申請貸款，
        然被告己○○並未答應，故被告丁○○及另行邀同訴外
        人吳道文為保證人向銀行申請貸款。嗣被告丁○○告知
        被告己○○謂該筆貸款遭訴外人高俊榮所盜領，且由被
        告甲○○出面向銀行協商處理；被告甲○○於九十四年
        十一月中轉述原告之意，謂若不出面解決將有限制被告
        丙○○人身自由之虞，被告己○○為顧及被告丙○○之
        人身安全且被告甲○○亦允諾將妥善處理此事，被告己○○始答應為被告丙○○之連帶保證人，與原告簽立系
        爭協議書。
      2.詎被告甲○○自九十五年二月起即失去聯絡，被告丁○○即欲以限制被告己○○之行動自由要求其需簽發本票
        以為擔保，被告己○○見狀表明欲打電話報警，被告丁○○始作罷，而被告己○○更告以被告丁○○謂若該筆
        貸款確實遭盜領，需儘快循法律途徑解決，然被告丁○○迄今亦未向法院提出任何訴訟，以維其權益；且原告
        李力公司之職員陳雅芳僅要求被告丙○○、丁○○等僅
        需準備十萬元之自備款，亦與一般不動產交易之實務有
        違，且原告李力公司在未收到被告丙○○所給付之餘款
        後，亦遲遲不依契約之法律關係向被告丙○○等人求償
        ，反以簽立系爭協議書之方式解決，亦與常情有悖，由
        上可知被告甲○○及丁○○乃係以詐欺之方式，使被告
        己○○在協議書上簽名擔任連帶保證人，且被告甲○○
        、丁○○等人在被告己○○簽立系爭協議書之後，即失
        去聯絡，而由擔任連帶保證人之被告己○○單獨負責，
        更能彰顯被告丁○○等不當得利之意圖。又原告李力公
        司之職員陳雅芳乃係在未得原告李力公司之授權下，與
        被告己○○簽立系爭協議書，由此觀之，原告公司職員
        陳雅芳亦係出於詐欺之意與被告己○○簽立系爭協議書
        ，是原告自不得依系爭協議書請求被告己○○負擔連帶
        責任。
      3.況原告曾以系爭協議書為依據向本院聲請九十五年度裁
        全字第一二一八號民事裁定，然該裁定亦遭臺灣高等法
        院以九十五年度抗字第八０九號民事裁定廢棄在案，是
        更足證明系爭協議書不得作為原告之請求權基礎。
      4.綜上所陳，被告己○○乃是遭詐欺始在系爭協議書上簽
        名，故系爭協議書不得作為原告之請求權基礎等語資為
        抗辯，並聲明(1)原告之訴駁回(2)如為被告不利之判決，
        請准供擔保免為假執行(3)撤銷因被詐欺或脅迫而在協議
        書上所為之意思表示。
、兩造不爭執之事實：被告己○○與被告丙○○、丁○○、庚○○、甲○○於九十四年十二月二日，由訴外人陳雅芳以原
    告李力公司代理人身分而簽立系爭協議書。
肆、本件兩造爭執之處，經整理後確認為：一、被告己○○得否
    主張因受被告丁○○、被告甲○○、訴外人陳雅芳之詐欺或
    脅迫而簽立系爭協議書，並進而撤銷意思表示？二、陳雅芳
    以原告代理人身分所簽協議書效力是否及於原告？三、原告
    是否得依此協議書請求被告連帶給付四百七十萬元？
伍、本院之判斷：
  一、被詐欺而為意思表示者，依民法第九十二條第一項之規定
      ，表意人固得撤銷其意思表示，惟主張被詐欺而為表示之
      當事人，應就此項事實負舉證之責任，最高法院分別著有
      七十四年度臺上第一四五號、九十一年度臺上字第二二號
      判決、四十四年臺上字第七五號判例可資參考，本件被告
      己○○既辯稱其乃係基於被告丁○○、甲○○及原告李力
      公司職員陳雅芳之詐欺而簽立系爭協議書，則被告己○○
      自應就此部分負舉證責任，經查，被告己○○雖到庭陳稱
      ：「（問：主張是受到被告甲○○詐欺或脅迫才簽立協議
      書與原告有何關係？）跟原告代理人即職員陳雅芳有關係
      ，陳雅芳與被告甲○○、被告丁○○一起設計本件。」、
      「（問：上開主張有何證據可以證明？）當初原告未收到
      貸款時就可以依照與被告丙○○的買賣契約書來請求，為
      何要另外寫協議書，而且被告丁○○僅以十萬元自備款購
      買本件五百多萬元的房地，陳雅芳以原告代理人身分與我
      們簽訂協議書時並未受到原告授權，無法代表原告。…」
      （見本院九十五年九月五日言詞辯論筆錄），然原告是否
      依照買賣契約關係僅向被告丙○○請求或另循其他方式即
      本件由其他人擔任連帶債務人及連帶保證人而解決買賣糾
      紛，本屬原告可自由選擇之權利，況買賣房屋需自備多少
      自備款亦經買賣雙方合意即可，就不得以此即遽認屬詐欺
      ，觀諸被告己○○上開所述，僅空言指謫其受被告丁○○
      、甲○○及原告李力公司職員陳雅芳之詐欺而簽立系爭協
      議書，並未提出其他有利其之證據以實其說，是本院尚難
      依被告己○○所述即形成被告己○○簽立系爭協議書時確
      有遭被告丁○○、甲○○及原告李力公司職員陳雅芳詐欺
      之心證，故被告此部之所辯自無足採。
  二、按當事人主張有利於己之事實者，就其事實有舉證之責任
      。但法律別有規定，或依其情形顯失公平者，不在此限，
      此為民事訴訟法第二百七十七條所明定。本件被告己○○
      辯稱系爭協議書乃係原告李力公司職員陳雅芳無權代理原
      告李力公司所簽立，故系爭協議書之效力自不及於原告李
      力公司，惟查，原告訴訟代理人李文傑律師到庭陳稱「當
      時協議是在代理人的事務所進行，且陳雅芳也帶公司大小
      章到事務所，公司也說陳雅芳是代表公司及地主原告戊○○，後來假扣押程序及本案訴訟程序都引用本協議書，由
      此可知陳雅芳有得到授權。」（見本院九十五年九月五日
      言詞辯論筆錄），況系爭協議書上均蓋有「李力建設股份
      有限公司」及代表人「乙○○」之印文，復有「甲方代理
      人陳雅芳」及「己○○」之二簽名，是衡諸常情，若被告
      己○○認原告李力公司之職員陳雅芳乃無權代理，自無可
      能在系爭協議書上簽名，被告己○○徒稱原告李力公司職
      員陳雅芳無權代理簽立系爭協議書云云，惟並未為何積極
      之舉證，是其上陳，尚乏證據，並不可取，故系爭協書之
      效力自及於原告。至被告己○○另辯稱依臺灣高等法院九
      十五年度抗字第八０九號裁定，系爭協議書不得作為本件
      請求權基礎云云，惟觀諸該裁定內容，僅係審查本院九十
      五年度裁全字第一二一八號民事裁定是否合乎假扣押之要
      件，與本案無關，是被告己○○此部所辯洵無足採。
  三、末按稱保證者，謂當事人約定一方於他方債務人不履行債
      務時，由其代負履行責任之契約，民法第七百三十九條定
      有明文。另保證債務之所謂連帶，係指保證人與主債務人
      負同一債務，對於債權人各負全部給付之責任者而言，此
      就同法第二百七十二條第一項規定連帶債務之文義參照觀
      之甚明，最高法院四十五年臺上字第一四二六號著有判例
      可資參照。經查，本件原告主張被告等至九十五年五月十
      日止，僅給付八十萬元，餘額四百七十萬元均未依系爭協
      議書之約定給付等情，業據其提出協議書及九十五年二月
      二十二日九十五年傑律字第九五二四號函各一份為證，而
      被告丙○○、丁○○、庚○○、甲○○均未到場爭執，亦
      未提出任何有利於己之聲明、陳述或證據，以供本院審酌
      ，而被告己○○上揭所辯均不足採已如前述，從而，原告
      依系爭協議書及連帶保證之法律關係，訴請被告連帶給付
      如主文第一項所示之金額及利息，即無不合，應予准許。
陸、本件兩造其餘攻擊防禦方法經審酌後，經核與本件判決結果
    不生影響，爰不一一論述。
柒、兩造均陳明願供擔保聲請宣告假執行或免為假執行，經核無
    不合，爰分別酌定相當之擔保金額予以宣告。
捌、訴訟費用負擔之依據：民事訴訟法第八十五條第二項。
中    華    民    國    95    年    9     月    19    日
                  民事第二庭    法  官  黃美盈
以上正本係照原本作成。
如對本判決上訴，須於判決送達後20日內向本院提出上訴狀。
中    華    民    國    95    年    9     月    19    日
                                書記官  鍾佩芳
附表：
┌────┬───────┬───────┐
│被    告│起  訴  狀  繕│利 息 起 算 日│
│        │本  送  達  日│              │
├────┼───────┼───────┤
│丙 ○ ○│ 95年8月16日  │ 95年8月17日  │
├────┼───────┼───────┤
│丁 ○ ○│ 95年8月16日  │ 95年8月17日  │
├────┼───────┼───────┤
│庚 ○ ○│ 95年8月16日  │ 95年8月17日  │
├────┼───────┼───────┤
│甲 ○ ○│ 95年7月18日  │ 95年7月19日  │
├────┼───────┼───────┤
│己 ○ ○│ 95年7月06日  │ 95年7月07日  │
└────┴───────┴───────┘


司法院資訊處製作；財團法人民間司法改革基金會備份。
